臺灣屏東地方法院刑事判決
111年度易字第214號
公  訴  人  臺灣屏東地方檢察署檢察官
被      告  莊國郎


上列被告因賭博案件，經檢察官提起公訴（111年度偵字第1680
號），本院判決如下：
    主  文
莊國郎共同犯圖利聚眾賭博罪，處有期徒刑參月，如易科罰金，
以新臺幣壹仟元折算壹日。扣案六合彩簽單肆拾伍張均沒收。未
扣案犯罪所得新臺幣參仟捌佰元沒收，於全部或一部不能沒收或
不宜執行沒收時，追徵其價額。
    事  實
一、莊國郎與陳雲花（由檢察官另行偵辦）共同基於意圖營利供
    給賭博場所、聚眾賭博及在公眾得出入之場所賭博財物之犯
    意聯絡，由莊國郎自民國110年9月間某日起至111年1月23日
    0時19分許為警查獲時止，以不知情之呂志銘所經營位在屏
    東縣○○鄉○○路000號快餐店（莊國郎平日中午在該處幫忙包
    便當換取免費供餐），作為公眾得出入之賭博場所，供不特
    定賭客至該處所簽賭，聚集不特定之賭客下注，其賭博方式
    係由不特定之賭客以現場簽賭之方式向莊國郎下注，每注賭
    金為新臺幣（下同）80元，選取號碼而與每週二、四、六所
    開獎之香港六合彩開獎號碼及臺灣開出之「今彩539」中獎
    號碼核對，莊國郎收單後即轉交給陳雲花。若賭客簽中號碼
    者，「港二星」（即簽中香港六合彩2個號碼，餘類推），
    每注可得5,700元之彩金，簽中「港三星」者（即簽中3個號
    碼）者，每注可得70,000元之彩金，簽中「今彩539」二星
    者每注可得5,300元之彩金，三星可得57,000元，如未簽中
    ，則所簽注之賭金歸陳雲花所有，陳雲花則每期給付莊國郎
    100元作為收單報酬，莊國郎藉此以牟利。嗣於111年1月23
    日0時19分許，為警持本院核發之搜索票，前往上址快餐店
    搜索，並扣得莊國郎所有供簽賭所用六合彩簽單45張。
二、案經屏東縣政府警察局里港分局報告臺灣屏東地方檢察署檢
    察官偵查後提起公訴。
    理  由
一、證據能力：
（一）按被告之自白，非出於強暴、脅迫、利誘、詐欺、疲勞訊
      問、違法羈押或其他不正之方法，且與事實相符者，得為
      證據。又被告陳述其自白係出於不正之方法者，應先於其
      他事證而為調查。該自白如係經檢察官提出者，法院應命
      檢察官就自白之出於自由意志，指出證明之方法，刑事訴
      訟法第156條第1項、第3項分別定有明文。亦即被告之自
      白係出於自由意思，且與事實相符者，即有證據能力，反
      之，若係非法取供者，因其陳述非出於任意性，其所為之
      陳述即無證據能力。又為證據之被告自白，依刑事訴訟法
      第156條第1項規定，固必須具備任意性（即出於自由意志
      ）與真實性二要件，缺一不可。惟所謂非任意性之自白，
      必須其自白係以強暴、脅迫、利誘、詐欺、疲勞訊問、違
      法羈押或其他不正方法取得，且該自白與不正方法間具有
      因果關係，該自白始應加以排除。而於不同時空由不同訊
      （詢）問人員所為之訊（詢）問，若未使用不正方法，則
      所取得之被告自白，其證據能力，是否會因被告對先前之
      自白所爭執之非任意性，而受影響，端視該次自白能否隔
      絕先前自白之影響不受其污染而定。而有非任意性爭議之
      先前自白延續效力是否發生，應依具體個案客觀情狀加以
      認定，倘若訊（詢）問之主體、環境及情狀已有明顯變更
      ，且為被告所明知，除非證據足以證明被告先前所爭執受
      心理上之強制狀態延續至其後應訊之時，否則應認已遮斷
      前次有非任意性爭議自白之延續效力。
（二）被告於本院準備程序辯稱略以：「（為何在警局承認有幫
      人家簽六合彩？）我當時喝醉酒，頭昏昏的。（檢察官問
      你時，你也是表示你所述都實在？）我不知道。」等語。
      經查：
　　1.被告於警詢時供稱其放在呂志銘店內的簽單被警方查扣，
       是呂志銘通知伊到警局作筆錄，被扣的簽單45張是其跟
      別 人收的，從110年9月開始到111年1月，簽1支80元，其
      幫陳雲花收單，陳雲花每期給其100元做報酬等情，業據
      本院當庭勘驗屬實，又勘驗結果：警方採一問一答方式，
      語氣平和，問題採開放式，被告自由陳述，身體未受拘束
      ，被告精神狀況正常，陳述時思緒清楚順暢，神情自然坦
      率，並未發現有違反被告自由意願陳述之情形，有本院勘
      驗筆錄在卷可稽（見本院卷第55至62頁），核與警詢筆錄
      之記載主要文意相符，且從警詢光碟影像畫面可見全程一
      問一答，連續陳述，並無精神恍惚、疲倦等情，足見其應
      可瞭解詢問之問題內容，其精神狀態亦得以接受詢問。
　　2.被告前開警詢自白並無違反其自由意志之情事，已如前述
      ，本無探究其非任意性自白延續效力之問題，況被告之警
      詢筆錄係於111年1月23日製作，其後於同年3月2日始接受
      檢察事務官詢問，有各該警詢及偵詢筆錄在卷可佐。綜觀
      被告之警詢及偵詢過程，相隔已有1至2月之久，於偵訊之
      時間、主體、客觀環境及情狀與警詢時相較均已不同，屬
      個別獨立之偵查行為，已足遮斷警詢與偵詢二者之因果關
      係，被告於檢察事務官詢問時，仍陳述警詢所述都實在等
      語，益徵其警詢、偵詢之供述確係基於自由意識而為陳述
      ，實難認有何脅迫、利誘等不法取供之情事。
　　3.從而，依照現存證據資料觀察，本案尚難認被告於警詢及
  　　偵訊時，有何受強暴、脅迫、利誘、詐欺、疲勞訊問、違
      法羈押或其他不正之方法取供之情事，是被告於警詢、偵
      訊中之前開自白，確係基於其自由意志所為，復經本院調
      查其他證據後，認與事實相符，故均有證據能力。
（三）其次，依刑事訴訟法第159條之5規定，被告以外之人於審
      判外之陳述，經當事人於審判程序同意作為證據，法院審
      酌該言詞陳述或書面陳述作成時之情況，認為適當者，亦
      得為證據。當事人、代理人或辯護人於法院調查證據時，
      知有第159條第1項不得為證據之情形，而未於言詞辯論終
      結前聲明異議者，視為同意作為證據。經查，本判決下列
      所引用被告以外之人於審判外之陳述，檢察官、被告於本
      院準備程序及審理時均表示同意作為本案證據（見本院卷
      第37、55頁），本院審酌上開證據資料作成時之情況，尚
      無違法不當或證明力明顯過低之瑕疵，亦認為以之作為證
      據應屬適當，爰依上開規定，認前揭證據資料均有證據能
      力。
（四）又按除法律另有規定外，實施刑事訴訟程序之公務員因違
      背法定程序取得之證據，其有無證據能力之認定，應審酌
      人權保障及公共利益之均衡維護，刑事訴訟法第158條之4
      定有明文。本案以下所引用之非供述證據，並無證據證明
      係實施刑事訴訟程序之公務員違背法定程序所取得，且經
      本院於審理時合法踐行調查程序，自應認均具有證據能力
      ，得作為證據。
二、認定犯罪事實所憑之證據及理由：
（一）訊據被告莊國郎矢口否認有何圖利聚眾賭博之犯行，並辯
      稱：扣案簽單是我寫的，是我放在快餐店內的沒錯，扣案
      簽單是我寫好再去彩券行要買樂透，我在警察局承認有幫
      人家簽六合彩，是因我當時喝醉酒、頭暈暈的，被人家載
      去警局，我沒有接受不特定賭客下注簽賭，警詢時提到幫
      陳雲花收簽單、陳雲花給我傭金是指之前等語（見本院卷
      第36至39頁）。
（二）經查：
    1.上開犯罪事實，業經被告於警詢中自白不諱，且被告於偵
      詢時亦表示警詢所述實在等語，並有六合彩簽單45張扣案
      可佐。被告雖辯稱其自白非出於任意性，然經本院勘驗警
      詢光碟認定其警詢之供述確係基於自由意識而為陳述，業
      如前述。且經證人即承辦員警邱皓暉於本院審理時到庭具
      結證述：被告製作筆錄時並沒有說他有喝酒，製作筆錄時
      被告的精神狀況良好，並無喝醉酒之情形，也沒有先跟被
      告說要如何回答等語（見本院卷第63至70頁）。綜上，堪
      認被告警詢自白具有任意性，且與事實相符，可以採信。
　　2.至被告辯稱扣案六合彩簽單45張係其寫好後要去彩券行買
      樂透云云，惟此辯解與其於警詢中所述相悖，有供詞前後
      不一之情形，被告亦未提出其他事證以實其說，是其辯解
      已難採信。再者，觀諸扣案簽單上有註記「敏姨」、「文
      」等字樣，與供他人簽賭情形之常情較相符，亦與其所述
      係其寫好後要去彩券行買樂透之情顯有所矛盾，蓋若係其
      自己要買樂透，何需於簽單上書寫他人名稱之必要，是其
      上開所辯，與常理不符，顯係臨訟杜撰之詞，洵無可採。
（三）綜上所述，本案事證明確，被告犯行，堪以認定，應依法
      論科。
三、論罪科刑：
（一）按刑法第268條之圖利供給賭博場所罪之所謂「提供賭博
      場所」，應指提供聯繫賭博意思之空間而言，亦即有一定
      之所在可供人賭博財物即可。又刑法之聚眾賭博罪，所稱
      「聚眾賭博」，係指聚集不特定人參與賭博之行為，且縱
      未於現實上同時糾集多數人於同一處所，而係聚集眾人之
      財物進行賭博者，亦屬之。
（二）核被告所為，係犯刑法第266條第1項前段之普通賭博罪、
      第268條前段之意圖營利供給賭博場所罪及同條後段之意
      圖營利聚眾賭博罪。
（三）按共同實行犯罪行為之人，在合同意思範圍以內，各自分
      擔犯罪行為之一部，相互利用他人之行為，以達其犯罪之
      目的者，即應對於全部所發生之結果，共同負責，不問犯
      罪動機起於何人，亦不必每一階段犯行，均經參與。又關
      於犯意聯絡，不限於事前有所協議，其於行為當時，基於
      相互之認識，以共同犯罪之意思參與者，亦無礙於共同正
      犯之成立。且數共同正犯之間，原不以直接發生犯意聯絡
      者為限，即有間接之聯絡者，亦包括在內。已參與分擔犯
      罪構成要件行為之共同正犯，既已共同實行犯罪行為，則
      該行為人，無論係先參與謀議，再共同實行犯罪，或於行
      為當時，基於相互之認識，以共同犯罪之意思參與，均成
      立共同正犯（最高法院103年度台上字第4232號判決意旨
      參照）。查被告於警詢中自陳：我幫陳雲花收單，每期抽
      頭100元等語，足認被告與陳雲花有犯意聯絡、行為分擔
      ，應論以共同正犯。
（四）再按刑法第268條意圖營利聚賭博罪，以意圖營利為其構
      成要件要素，本質上即具有反覆性，行為人基於一個提供
      賭博場所、聚眾賭博之決意，在密切接近之一定時間及空
      間內反覆實施，刑罰權單一，無從分割，於刑法評價上，
      即應僅成立一罪，並不構成數次意圖營利聚賭博罪。是被
      告自110年9月間某日起至111年1月23日為警查獲時止，提
      供上開處所經營簽賭並與不特定人對賭，其中，所犯意圖
      營利供給賭博場所罪與聚眾賭博罪部分，因該等犯罪態樣
      本質上具有反覆、延續實施之特質，依社會通念，即「集
      合犯」，而屬實質上一罪。又被告於上開期間內，先後多
      次與不特定賭客賭博財物，則屬侵害同一社會法益之接續
      犯罪。又被告以一行為同時觸犯上開3罪名，依刑法第55
      條規定，從一重之意圖營利聚眾賭博罪。
（五）爰審酌被告不循合法方式以賺取財物，卻與他人共同配合
      不法經營上開賭博場所，並從中獲取不法利益，所為助長
      賭博歪風及社會僥倖心理，使人心敗壞易趨於怠惰，養成
      不良習慣，對社會風氣有極為不良之影響，惟被告經營之
      規模不大，暨其犯罪後先坦承犯行後否認犯行，犯後態度
      非佳，自述國中夜間部畢業，目前從事幫忙包便當工作，
      未婚無子女之智識程度、家庭經濟狀況等一切情狀，量處
      如主文所示之刑，並諭知如易科罰金之折算標準。　　　
（六）沒收：
　　　按犯罪所得，屬於犯罪行為人者，沒收之；前二項之沒收
      ，於全部或一部不能沒收或不宜執行沒收時，追徵其價額
      。宣告前二條之沒收或追徵，有過苛之虞、欠缺刑法上之
      重要性、犯罪所得價值低微，或為維持受宣告人生活條件
      之必要者，得不宣告或酌減之。刑法第38條之1第1項前段
      、第3項、第38條之2第2項分別定有明文。且按共同正犯
      犯罪所得之沒收或追徵，應就各人所分得之數為之；又所
      謂各人「所分得」之數，係指各人「對犯罪所得有事實上
      之處分權限」而言，其各成員有無犯罪所得、所得數額，
      係關於沒收、追繳或追徵標的犯罪所得範圍之認定，雖非
      屬犯罪事實有無之認定，不適用「嚴格證明法則」，無須
      證明至毫無合理懷疑之確信程度，事實審法院仍應視具體
      個案之實際情形，於各共同正犯有無犯罪所得，或犯罪所
      得多寡，綜合卷證資料及調查結果，依自由證明程序釋明
      其合理之依據而為認定，倘若共同正犯各成員內部間，對
      於不法利得分配明確時，應依各人實際分配所得宣告沒收
      ；若共同正犯成員對不法所得並無處分權限，與其他成員
      亦無事實上之共同處分權限者，自不予諭知沒收；然若共
      同正犯各成員對於不法利得享有共同處分權限時，則仍應
      負共同沒收之責（最高法院106年度台上字第539號判決意
      旨參照）。經查：
　  1.被告於警詢中自陳：每期可抽1百元，從110年9月做到現
　　  在等語，依罪疑有利被告原則，自110年10月起算至被告
      查獲前之最後一期開獎日止，按照香港六合彩實際開獎日
      共有110年10月計有2、5、7、14、16、19、21、26、28、
      30日共10次；110年11月計有2、4、6、9、11、14、16、1
      8、20、23、25、27、30日共13次；110年12月計有2、4、
      7、9、11、14、16、19、21、23、25、28、30日共13次；
      111年1月計有4、20日共2次，合計共38次，有香港六合彩
      網路資料可查，堪認被告本案犯罪所得為3,800元（100元
      ×38次），應依上開規定宣告沒收，並因上開犯罪所得未
      經扣案，於全部或一部不能沒收或不宜執行沒收時，追徵
      其價額。
    2.扣案六合彩簽單45張，係當場賭博之器具，依刑法第266
　　  條第2項規定沒收之。
據上論斷，應依刑事訴訟法第299條第1項前段，判決如主文。
本案經檢察官吳文書提起公訴，檢察官廖維中到庭執行職務。
中　　華　　民　　國　　111 　年　　6 　　月　　28　　日
　　　　　　　　　刑事第二庭  法  官  陳茂亭
以上正本證明與原本無異。　　　　　　　　　
如不服本判決應於收受送達後20日內向本院提出上訴書狀，並應
敘述具體理由；其未敘述上訴理由者，應於上訴期間屆滿後20日
內向本院補提理由書（均須按他造當事人之人數附繕本）「切勿
逕送上級法院」。
中　　華　　民　　國　　111 　年　　6 　　月　　29　　日
                             書記官  李宛蓁
附錄本案論罪科刑法條全文：
中華民國刑法第266條
在公共場所或公眾得出入之場所賭博財物者，處3萬元以下罰金
。但以供人暫時娛樂之物為賭者，不在此限。
當場賭博之器具與在賭檯或兌換籌碼處之財物，不問屬於犯人與
否，沒收之。
中華民國刑法第268條
意圖營利，供給賭博場所或聚眾賭博者，處3年以下有期徒刑，
得併科9萬元以下罰金。